臺灣臺中地方法院刑事判決
110年度金訴字第1111號
公  訴  人  臺灣臺中地方檢察署檢察官
被      告  林鴻旻


選任辯護人  黃建閔律師
上列被告因詐欺等案件，經檢察官提起公訴（109年度偵字第269
68號），被告於準備程序時就被訴事實為有罪陳述，經檢察官聲
請改依協商程序而為判決，本院合議庭裁定由受命法官獨任進行
認罪協商程序，判決如下：
    主      文
林鴻旻三人以上共同犯詐欺取財罪，處有期徒刑壹年。緩刑伍年
，並應依桃園市平鎮區調解委員會一一一年刑調字第一九六號調
解書內容支付損害賠償。
    犯罪事實及理由
一、本案犯罪事實及證據，除犯罪事實欄一㈠周宗賢幫助犯一般
    洗錢罪部分，業經本院以111年度金簡字第62號判決確定，
    不在本案審理範圍；及增列證據「被告於本院準備程序及協
    商程序時所為之自白（見本院卷第193頁、第195頁）」外，
    其餘均引用檢察官起訴書之記載（如附件）。
二、本案被告已認罪，經檢察官與被告於審判外達成協商合意，
    其合意內容如主文所示。上開協商合意並無刑事訴訟法第45
    5條之4第1項所列情形之一，檢察官聲請改依協商程序而為
    判決，本院爰不經言詞辯論，於協商合意範圍內為協商判決
    。
三、應適用之法條：刑事訴訟法第455條之2第1項、第455條之4 
    第2項、第455條之8、第454條第2項，洗錢防制法第14條第1
    項，刑法第11條、第28條、第339條之4第1項第2款、第55條
    前段、第74條第1項第1款、第2項第3款。
四、協商判決除有刑事訴訟法第455條之4第1項第1款於本訊問程
    序終結前，被告撤銷協商合意或檢察官撤回協商聲請者；第
    2款被告協商之意思非出於自由意志者；第4款被告所犯之罪
    非第455條之2第1項所得以協商判決者；第6款被告有其他較
    重之裁判上一罪之犯罪事實者；第7款法院認應諭知免刑或
    免訴、不受理者情形之一及違反同條第2項「法院應於協商
    合意範圍內為判決；法院為協商判決所科之刑，以宣告緩刑
    、2年以下有期徒刑、拘役或罰金為限」之規定外，不得上
    訴。
五、如有上開可得上訴情形，應於收受判決送達後20日內向本院
    提出上訴書狀（應敘述具體理由並附繕本）。上訴書狀如未
    敘述理由，應於上訴期間屆滿後20日內補提理由書於本院。
本案經檢察官詹常輝提起公訴，檢察官温雅惠到庭執行職務。
中　　華　　民　　國　　111 　  年　　9 　月　　30　　日
                  刑事第十四庭  法  官  王怡蓁
以上正本證明與原本無異。
如不服本判決應於收受判決後20日內向本院提出上訴書狀，並應
敘述具體理由；其未敘述上訴理由者，應於上訴期間屆滿後20日
內向本院補提理由書（均須按他造當事人之人數附繕本）「切勿
逕送上級法院」。
告訴人或被害人如不服判決，應備理由具狀向檢察官請求上訴，
上訴期間之計算，以檢察官收受判決正本之日起算。
                                書記官  黃雅青
中　　華　　民　　國　　111 　年　　9 　　月　　30　　日
附錄論罪科刑法條：
洗錢防制法第14條
有第二條各款所列洗錢行為者，處7年以下有期徒刑，併科新臺
幣5百萬元以下罰金。
前項之未遂犯罰之。
前二項情形，不得科以超過其特定犯罪所定最重本刑之刑。
中華民國刑法第339條之4
犯第339條詐欺罪而有下列情形之一者，處1年以上7年以下有期
徒刑，得併科1百萬元以下罰金：
一、冒用政府機關或公務員名義犯之。
二、三人以上共同犯之。
三、以廣播電視、電子通訊、網際網路或其他媒體等傳播工具，
    對公眾散布而犯之。
前項之未遂犯罰之。

【附件】
臺灣臺中地方檢察署檢察官起訴書                      馨股
                                    109年度偵字第26968號
　　被　　　告　周宗賢　男　26歲（民國00年0月0日生）
　　　　　　　　　　　　住○○市○○區○○路0段00巷00○0號
　　　　　　　　　　　　國民身分證統一編號：Z000000000號
　　　　　　　　林鴻旻　男　24歲（民國00年00月00日生）
　　　　　　　　　　　　住○○市○○區○○路0段000巷00弄0號
　　　　　　　　　　　　國民身分證統一編號：Z000000000號
上列被告等因詐欺等案件，業經偵查終結，認應提起公訴，茲敘
述犯罪事實及證據並所犯法條如下：
　　　　　犯罪事實
一、㈠周宗賢雖能預見將自己所有之金融帳戶提供予他人使用，可
    能遭用於詐欺取財等財產上犯罪，且取得他人存摺、金融卡
    之目的，在於收取贓物及掩飾正犯身分，以逃避檢警之查緝
    ，竟仍基於幫助詐欺取財之不確定故意，於民國109年3月至
    同年4月間某日，依真實姓名、年籍不詳，自稱「涂煜紹」
    之人要求，在臺中市○○區○○路000號之統一便利超商墩隆門
    市，將其所有之中華郵政股份有限公司（下稱中華郵政）台
    中大隆路郵局帳號000-00000000000000號帳戶之存摺、金融
    卡及密碼，以寄送店到店快遞方式，交付予真實姓名、年籍
    不詳之詐欺集團成員，容任該人及其所屬詐欺集團成員利用
    上開帳戶作為詐騙他人匯款使用。嗣該詐欺集團成員取得周
    宗賢交付之前開金融帳戶資料後，即於109年4月間某日，假
    冒健保局人員、警察及檢察官撥打電話向王素香佯稱：其涉
    及詐騙案，需將銀行存款匯入公正帳戶監管云云，致王素香
    不疑有他，因而陷於錯誤，依該詐欺集團成員指示，於附表
    所示時間，將如附表所示合計新臺幣（下同）36萬元之款項
    匯入如附表所示周宗賢有之中華郵政帳戶內，並旋遭提領一
    空。嗣王素香察覺受騙而報警處理，始循線查獲。㈡林鴻旻
    與真實姓名、年籍不詳、綽號「小林」之成年人及其所屬詐
    欺集團其他成員，共同基於加重詐欺取財及掩飾或隱匿特定
    犯罪所得之來源、去向之洗錢犯意聯絡，先由林鴻旻於109
    年4月17日上午8時42分許，依真實姓名、年籍不詳、綽號「
    小林」之詐欺集團成員指示，前往臺中市○○區○○路0號之中
    華郵政水湳郵局，就其所有之中華郵政台中英才郵局帳號00
    0-00000000000000號帳戶申請補發存摺及金融卡後，隨即前
    往臺中市北屯區中清路2段附近之某統一便利超商門市，將
    前開中華郵政帳戶之存摺封面及金融卡影印後交付予該真實
    姓名、年籍不詳、綽號「小林」之詐欺集團成員，容任該人
    及其所屬詐欺集團成員利用上開帳戶作為詐騙他人匯款使用
    。嗣該詐欺集團成員取得林鴻旻交付之前開金融帳戶資料後
    ，即於109年4月間某日，假冒健保局人員、警察及檢察官撥
    打電話向王素香佯稱：其涉及詐騙案，需將銀行存款匯入公
    正帳戶監管云云，致王素香不疑有他，因而陷於錯誤，依該
    詐欺集團成員指示，於同年月24日上午10時58分許，將29萬
    元之款項匯入林鴻旻所有之前開中華郵政帳戶內，再由該真
    實姓名、年籍不詳，綽號「小林」之詐欺集團成員，通知林
    鴻旻提領款項，林鴻旻即於同日上午11時35分許，前往中華
    郵政台中水湳郵局臨櫃提領29萬元，並於取得贓款後，隨即
    在該郵局旁巷內，將所提領之款項交付該真實姓名、年籍不
    詳、綽號「小林」之詐欺集團成員。嗣王素香察覺受騙而報
    警處理，始循線查獲。
二、案經王素香訴由臺中市政府警察局第六分局報告偵辦。
　　　　　證據並所犯法條
一、詢據被告周宗賢固坦認將其所有之前開中華郵政帳戶資料交
    付予真實姓名、年籍不詳之人使用之事實，然矢口否認有何
    幫助詐欺取財之犯行，辯稱：伊是因為有個叫「涂煜紹」的
    朋友，因其友人家人要匯款，問伊可否借用帳戶給其朋友收
    取匯款，伊就在臺中市○○區○○路000號之統一便利超商墩隆
    門市將郵局存摺、提款卡及密碼寄給「涂煜紹」的朋友，伊
    不知道「涂煜紹」的年籍資料，伊現在聯絡不到「涂煜紹」
    云云；又詢據被告林鴻旻固坦認將其所有之前開中華郵政帳
    戶資料交付予真實姓名、年籍不詳、綽號「小林」之人，並
    依該真實姓名、年籍不詳、綽號「小林」之人，於上揭時、
    地提領29萬元款項後，將該款項交付該真實姓名、年籍不詳
    、綽號「小林」之人之事實，然矢口否認有何詐欺取財及洗
    錢之犯行，辯稱：伊是在臉書上看到貸款的廣告，就用臉書
    通訊軟體與對方聯絡，對方說要提供郵局帳戶的存摺及提款
    卡審核，伊就去臺中市水湳的四平路郵局申請補發金融卡，
    隨後在水湳附近的統一便利超商將該帳戶存摺及金融卡之影
    本交給1名自稱「小林」之男子，之後該自稱「小林」之男
    子叫伊去郵局領錢，伊自己去提領29萬元，隨後立刻在郵局
    旁的巷子把錢交給自稱「小林」之男子云云。惟查：
  ㈠告訴人王素香確因遭詐騙匯款之事實，業經告訴人於警詢時
    陳述明確；並有被告2人所有之前開中華郵政帳戶開戶資料
    及交易明細表2份、中華郵政股份有限公司110年3月19日儲
    字第1100068273號函暨所附郵政存簿儲金提款單影本1份、
    告訴人提供之台北富邦銀行匯款委託書影本1張、華南商業
    銀行匯款回條聯影本2張、華南商業銀行活期儲蓄存款存摺
    封面及內頁交易明細影本、台北富邦銀行中壢分行存摺內頁
    交易明細明本各1份在卷可稽。足證被告2人分別所有之前開
    2中華郵政帳戶係遭用以詐騙告訴人匯入款項之匯款帳戶甚
    明。
  ㈡被告周宗賢雖辯稱係將其所有之前開中華郵政帳戶出借予自
    稱「涂煜紹」之友人之朋友收取其家人匯款，惟其無法提供
    該自稱「涂煜紹」之友人之年籍資料及聯絡方式，且經以內
    政部戶役政資訊連結係統查詢，亦查無名為「涂煜紹」之人
    之戶籍資料，是其所辯情節，顯非無疑。況在金融機構開設
    帳戶，請領存摺及金融卡，係針對個人身分之社會信用而予
    以資金流通，具有強烈之屬人性格，而金融帳戶作為個人理
    財工具，申請開設並無任何特殊之限制，一般民眾皆得以存
    入最低開戶金額之方式申請取得，且同1人均得在不同之金
    融機構申請數個存款帳戶使用，乃眾所週知之事實。且金融
    存款帳戶事關存戶個人財產權益之保障，其與存戶印鑑章結
    合，具高度專有性，若非申請人本人或與本人親密關係者，
    難認有何理由可自由流通使用該帳戶存摺與提款卡之必要，
    一般人皆有妥為保管，防阻他人任意使用之認識，縱因特殊
    情況偶有交付他人使用之需，亦必然深入瞭解用途後再行提
    供以使用，方符常情。而被告周宗賢當時為24歲之成年人，
    對於上開情形自無不知之理，竟仍將其所有之前開中華郵政
    帳戶之相關資料，寄交予素昧平生且姓名、年籍不詳之人使
    用，其主觀上顯具有縱使該人取得上開金融帳戶之存摺、帳
    號、金融卡與密碼後，持以作為詐欺取財之用，亦不違背其
    本意之不確定故意至明，是其所辯應係卸責之詞，不足採信
    ，其罪嫌應堪認定。
　㈢被告林鴻旻雖辯稱係為申辦貸款始將其所有之前開中華郵政
    帳戶資料交付予他人，並依該人指示提領款項等語。惟衡諸
    一般交易常情與經驗法則，一般人若欲向金融機構貸款，僅
    需提出相關之個人身分文件、財力證明等資料，逕向該等金
    融機構辦理即可，殊無非必透過他人始能辦妥貸款之理。而
    一般金融銀行機構為求確認貸款人士之財力、還款能力，以
    避免將來呆帳或追索無門之情形發生，就貸款前之徵信程序
    ，無不謹慎審核，故一般財力證明多以個人財產資料或工作
    能力證明作為銀行核貸之依據，豈有在別無其他憑據之情況
    下，僅憑所開立帳戶之存摺、金融卡（含密碼）即可取代銀
    行徵信之理。況被告林鴻旻先依該詐欺集團成員指示申請補
    發前開中華郵政帳戶之存摺及金融卡後，隨即將該帳戶存摺
    及金融卡之影印本交付該詐欺集團成員，而將該帳戶提供該
    詐欺集團用於收取被害人匯款，嗣又依該詐欺集團成員指示
    匯款提領款項後，再將所取得贓款交付該詐欺集團成員，此
    舉一般申辦貸款流程有違，顯不符常情。綜上，被告林鴻旻
    辯稱其係為申辦貸款始為上舉等語，顯係臨訟卸責之詞，不
    足採信，其罪嫌應堪認定。
二、㈠核被告周宗賢所為，係犯刑法第30條第1項、第339條第1項
    之幫助詐欺取財罪嫌。又被告周宗賢為幫助犯，請依同法第
    30條第2項規定，減輕其刑。㈡核被告林鴻旻所為，係犯刑法
    第339條之4第1項第2款之3人以上共犯之加重詐欺取財、洗
    錢防制法第2條第2款、第14條第1項之洗錢等罪嫌。被告林
    鴻旻所犯上開2罪名，係一行為觸犯數罪名之想像競合犯，
    請依刑法第55條規定，從重論以加重詐欺罪嫌處斷。被告林
    鴻旻與真實姓名、年籍不詳、綽號「小林」及不詳成年人之
    詐欺集團成員，有犯意聯絡及行為分擔，請論以共同正犯。
三、依刑事訴訟法第251條第1項提起公訴。　　　
　　此　致
臺灣臺中地方法院
中　　華　　民　　國　 110　　年　　10　　月　　 5　　日
　　　　　　　　　　　　　　　檢　察　官　詹常輝